【裁判字號】    97,交易,9
【裁判日期】    970328
【裁判案由】    過失致死
【裁判全文】
臺灣雲林地方法院刑事判決               97年度交易字第9號
公  訴  人  臺灣雲林地方法院檢察署檢察官
被      告  丁○○
                    號
輔  佐  人
即被告之母  丙○○
指定辯護人  本院公設辯護人甲○○
上列被告因過失致死案件，經檢察官提起公訴（96年度偵字第57
61號），被告於準備程序中就被訴事實為有罪之陳述，本院合議
庭裁定由法官一人進行簡式審判程序，判決如下：
    主      文
丁○○因過失致人於死，處有期徒刑柒月。
    事實及理由
一、犯罪事實：
    丁○○並未考取重型機車之駕駛執照，仍於民國96年9 月28
    日18時40分許，騎乘車號N8W-322 號重型機車，自雲林縣二
    崙鄉大義村住處外出，沿雲第154 號公路由西向東往西螺方
    向行駛，途經雲林縣二崙鄉○○村○○路70之2 號前（即該
    公路18.7公里處）時，適王樹花騎乘腳踏車在其前方與其同
    向行駛，丁○○本應與前車之間，保持隨時可以煞停之距離
    ，復應注意車前狀況，採取必要之安全措施，而依當時情形
    ，天候為晴，夜間有照明，道路乾燥，無缺陷，亦無障礙物
    ，視距良好，並無不能注意之情事，竟疏未注意車前狀況，
    貿然前行，在王樹花後方6 步處方發現王樹花之身影，丁○
    ○因而煞停不及，其左肩膀擦撞到王樹花之身體，導致王樹
    花失去平衡人車倒地，受有嚴重頭部外傷併左側硬腦膜下出
    血及嚴重腦腫等傷害，丁○○亦失去平衡，連人帶車衝入路
    旁溝渠。丁○○於該車禍後，在該管公務員發現犯罪前，即
    報警處理，並向到場之警員到承認其為肇事者而自首接受裁
    判，復協助將王樹花送往慈愛綜合醫院救治。然王樹花仍因
    該車禍成傷造成多重器官衰竭，延至同年10月8 日凌晨2時
    45分許不治死亡。
二、認定犯罪事實所憑之證據及理由：
  (一)本案被告丁○○所犯之罪係死刑、無期徒刑、最輕本刑為3
    年以上有期徒刑以外之罪，其於準備程序就前揭被訴事實為
    有罪之陳述，經受命法官告知簡式審判程序之旨，並聽取其
    與公訴人之意見後，本院合議庭裁定由受命法官獨任進行簡
    式審判程序，是本案之證據調查，依刑事訴訟法第273 條之
    2 規定，不受同法第159 條第1 項、第161 條之2 、第161
    條之3 、第163 條之1 及第164 條至第170 條規定之限制，
    合先敘明。
  (二)訊據被告對於上揭犯罪事實均坦承不諱，復有道路交通事故
    現場圖、道路交通事故調查報告表（一）、（二）各1 紙及
    事故現場照片6 張在卷可考。而被害人王樹花確係因騎乘腳
    踏車遭被告所騎乘之該機車從後撞擊導致人車倒地，因而受
    有嚴重頭部外傷併左側硬腦膜下出血及嚴重腦腫等傷害，並
    造成多重器官衰竭，經送醫後延至同年10月8 日凌晨2 時45
    分許仍不治死亡等情，有慈愛綜合醫院96年10月8 日第3221
    號診斷證明書、臺灣雲林地方法院檢察署相驗筆錄、檢驗報
    告書及相驗屍體證明書各1 份附卷可憑。
  (三)按汽（機）車駕駛人與前車之間，應保持隨時可以煞停之距
    離，並應注意車前狀況，隨時採取必要安全措施，道路交通
    安全規則第94條第1 項、第3 項分別定有明文。被告於駕駛
    機車時，自應注意遵守上開規定。又依當時情形，天候為晴
    ，夜間有照明，道路乾燥，無缺陷，亦無障礙物，視距良好
    ，有上開道路交通事故調查報告表（一）在卷可證，客觀上
    並無其不能注意之情形，詎被告竟疏與前車之間保持隨時可
    以煞停之距離，且未注意車前狀況，不慎發生前開車禍，致
    被害人不幸死亡，則被告就本件車禍之發生顯有過失無疑。
    是本件被告之過失行為與被害人之死亡間，確有相當因果關
    係，事證明確，被告之前述犯行洵堪認定，應依法論科。
三、論罪科刑之理由：
  (一)核被告所為，係犯刑法第276 條第1 項之過失致死罪。
  (二)被告未考領機車駕駛執照，業據其供承在卷，且有雲林縣警
    察局96年10月8 日雲警交字第KAE094436 號舉發違反道路交
    通管理事件通知單1 紙附卷可佐，是其無駕駛執照而駕車，
    因而致人死亡，應依道路交通管理處罰條例第86條第1 項規
    定，加重其刑。
  (三)又被告於肇事犯罪後，在該管公務員發覺前，向警方自首坦
    承犯行，進而接受裁判，有雲林縣警察局西螺分局道路交通
    事故肇事人自首情形紀錄表1 份附卷可憑，依刑法第62條前
    段自首之規定，減輕其刑。被告同時有刑罰加重及減輕之事
    由，依刑法第71條第1 項之規定，先加後減之。
  (四)本院審酌被告自警詢至本院審理時，均能清楚供述案發當時
    之諸多細節，顯見被告在駕車肇禍時，並未有精神狀況不佳
    之情事，惟被告有中度精神障礙，有中華民國身心障礙手冊
    影本在卷可考，應認其智識程度不高，其可責性應較諸一般
    常人為低，又被告犯後坦承犯行，犯後態度尚佳，又被告未
    有前科紀錄，有臺灣高等法院被告前案紀錄表附卷供參，足
    見被告平日素行良好，暨被告平日靠拾荒為生，有雲林縣二
    崙鄉村長劉牛所出具之證明書1 紙可佐，顯見被告經濟狀況
    不佳，被告在肇事後無法與被害人家屬就民事損害賠償事宜
    達成和解等一切情狀，量處如主文所示之刑。
四、應適用之法律：
    依刑事訴訟法第273 條之1 第1 項、第299 條第1 項前段，
    道路交通管理處罰條例第86條第1 項，刑法第276 條第1 項
    、第62條前段，刑法施行法第1 條之1 第1 項、第2 項前段
    ，判決如主文。
本案經檢察官乙○○到庭執行職務。
中    華    民    國    97    年    3     月    28    日
                  刑事第五庭    法  官  王  紹  銘
以上正本證明與原本無異。
如不服本判決，應於判決收受後10日內，向本院提出上訴狀（須
附繕本）。
                                書記官  洪  秀  虹
中    華    民    國    97    年    3     月    28    日
附錄本案論罪科刑法條全文：
中華民國刑法第276條第1項
因過失致人於死者，處2 年以下有期徒刑、拘役或2,000 元以下
罰金。
從事業務之人，因業務上之過失犯前項之罪者，處5 年以下有期
徒刑或拘役，得併科3,000 元以下罰金。


司法院資訊處製作；財團法人民間司法改革基金會備份。
